臺灣高等法院臺中分院刑事裁定
110年度聲字第2249號
聲  請  人  
即 受刑 人  方錦聰
上列聲請人因定執行刑案件，聲請回復原狀並補行抗告，本院裁
定如下：
    主  文
回復原狀之聲請暨抗告均駁回。
    理  由
一、聲請人即受刑人方錦聰（下稱聲請人）聲請意旨略以：聲請
    人因違反槍砲彈藥刀械管制條例等罪，先後經法院判決確定
    在案，茲檢察官聲請定應執行刑，經臺灣高等法院臺中分院
    依據刑法第50條、第53條、第51條第5款等規定，以100年度
    聲字第2114號裁定應執行有期徒刑25年。又按行刑累進處遇
    條例第56條規定：「各級受刑人接見及寄發書信次數如左：
    一、第四級受刑人每星期1次。二、第三級受刑人每星期1次
    或2次。三、第二級受刑人每3日1次。四、第一級受刑人不
    予限制。」受刑人於民國100年11月2日收受裁定時，係第四
    級受刑人，且收受裁定前一日已先寄發書信與家屬，受上開
    受刑人行刑累進處遇條例規定每星期僅能寄一次書信之限制
    ，又案件實質判決後與律師之委任已告解除，自無從行使憲
    法保障人民訴訟權所衍生之委任律師之「依賴辯護權」，故
    於法定期間內無從依法踐行委任律師提起抗告，自不得歸責
    於聲請人，僅依刑事訴訟法第67條規定聲請准予回復原狀，
    並補行抗告云云。
二、按抗告期間，除有特別規定外，為5日，自送達裁定後起算
    ；非因過失，遲誤上訴、抗告或聲請再審之期間，或聲請撤
    銷或變更審判長、受命法官、受託法官裁定或檢察官命令之
    期間者，於其原因消滅後5日內，得聲請回復原狀；因遲誤
    上訴或抗告或聲請再審期間而聲請回復原狀者，應以書狀向
    原審法院為之。非因過失遲誤期間之原因及其消滅時期，應
    於書狀內釋明之。聲請回復原狀，應同時補行期間內應為之
    訴訟行為，刑事訴訟法第406條前段、第67條第1項、第68條
    分別定有明文。又聲請回復原狀，依法本以當事人非因過失
    不能遵守期限者為限，所謂非因過失，係指逾期之緣由非可
    歸責於當事人而言，若其不能遵守期限係由於自誤，即不能
    謂非過失（最高法院108年度台抗字第1514號裁定意旨參照
    ）。亦即聲請回復原狀，係為救濟遲誤法定期間之程序，必
    以當事人非因過失而遲誤諸如上訴、抗告或聲請再審等法定
    期間，致不能於上開期間內為其應為之訴訟行為為要件。
三、經查：
  ㈠聲請人因違反槍砲彈藥刀械管制條例等罪均經判決確定，檢
    察官聲請定其應執行刑，經本院於100年11月2日以100年度
    聲字第2114號裁定，就有期徒刑部分定執行刑為有期徒刑25
    年，上開裁定因聲請人未於法定期間內提起抗告，於100年1
    1月15日業已確定在案，此有臺灣高等法院被告前案紀錄表
    在卷可稽。
  ㈡聲請人雖主張其收受上開裁定時，係為第四級受刑人，且收
    受裁定前一日，已先寄發書信與其家屬，致無法於法定期間
    內依法踐行委任律師提起抗告，自不得歸責於聲請人。惟按
    行刑累進處遇條例第七章（第54條至第59條）係規範受刑人
    接見親屬或非親屬、以及發受書信等事項，至於受刑人本身
    之訴訟權利並非該章節規範之內容，換言之，受刑人基於其
    訴訟權所為之上訴、抗告、聲請、聲明異議等意思表示，並
    不受上開法條之限制，受刑人隨時可針對自己之訴訟案件為
    意思表示或進行訴訟行為。準此，本件聲請人基於其訴訟權
    所為抗告，並不受上開法條之限制，聲請人於抗告期間內僅
    需撰狀表明抗告之意思表示，不需附具理由向監所長官提出
    ，即可完成抗告程序，至於抗告理由則可另行補正。是聲請
    人前揭主張其遲誤抗告期間不可歸責於自己云云，顯有誤會
    ，自無可採，難認符合刑事訴訟法第67條之規定，其聲請回
    復原狀即無理由，應予駁回。至聲請人收受本院依法送達之
    上開定應執行刑裁定後，未於法定期間內提起抗告，該裁定
    業已確定，已如前述，茲其回復原狀之聲請既經本院駁回，
    則其補行之抗告，因已逾期多年，自應併予駁回。
四、據上論斷，依刑事訴訟法第220條、第408條第1項前段，裁
    定如主文。　　
中　　華　　民　　國　 110　　年　　 9　　月　　 17 　日
            刑事第七庭   審判長法　官  梁  堯  銘
                               法　官  王  鏗  普
                               法　官  羅  國  鴻
以上正本證明與原本無異。
如不服本裁定，應於收受送達後5日內向本院提出抗告書狀（須
附繕本）。因疫情而遲誤不變期間，得向法院聲請回復原狀。

                               書記官  吳  姁  穗 
　　　　　　　　　　　　　　　 
中　　華　　民　　國　　110 　年　　9 　　月　　17　　日